【裁判字號】    95,交抗,112
【裁判日期】    950227
【裁判案由】    違反道路交通管理處罰條例
【裁判全文】
臺灣高等法院交通事件裁定             95年度交抗字第112號
抗告人即
受處分人  甲○○
上列抗告人因違反道路交通管理處罰條例案件，不服台灣台北地
方法院，中華民國94年12月28日裁定（94年度交聲字第1133號）
，提起抗告，本院裁定如下：
    主  文
原裁定撤銷，發回台灣台北地方法院。
    理  由
一、原裁定以受處分人即異議人甲○○，於民國94年1月30日因
    未注意交通號誌違規左轉，遭值勤員警開立罰單，並限期於
    同年2月14日繳交罰鍰，嗣因罰單未繳，原處分機關交通部
    公務總局台北區監理所（下稱台北區監理所）同年5月31日
    北監自裁字裁40-ABK700664號裁決書，交由郵政機關以雙掛
    號方式送達受處分人住所。而受處分人住處大樓前後門均設
    有警衛室，由警衛管制門禁，並設有門禁刷卡管制系統。投
    遞人員將二份送達通知書黏貼及投入信箱。參諸受處分人自
    承確曾在住處信箱內收受郵件招領通知單，核郵局之郵件招
    領通知單其性質，實即為郵政機關送達之通知書，應足認本
    件送達，與法律規定之程序尚難謂有何相違之處，而已生合
    法寄存送達之效力。惟受處分人遲至94年10月28日始提出異
    議，核與道路交通管理處罰條例第87條第1項規定之法律上
    程式，有所不符，因而以裁定駁回受處分人之異議，固非無
    見。
二、受處分人抗告意旨略以：本件之送達人員並未依行政程序法
    第74條第1項之規定，將一般送達通知書黏貼於受處分人門
    首。且交通部監理所之送達通知書與郵局之招領通知單內容
    並不相同，接到「監理所送達通知書」與「郵件招領通知單
    」後，處理的反應、方式與法律上的效果並不能同一而論，
    否則交通法規中不用特別註明必須以「送達通知書」通知被
    處分人，僅需以一般郵件招領通知即可。是受處分人實際上
    並未收受監理所之送達通知書，該裁決未合法送達於受處分
    人等語。
三、經查：
（一）按行政程序法第74條第1項、第2項規定：送達，不能依前
      2條規定為之者，得將文書寄存送達地之地方自治或警察
      機關，並作送達通知書兩份，一份黏貼於應受送達人住居
      所、事務所、營業所或其就業處所門首，另一份交由鄰居
      轉交或置於該送達處所信箱或其他適當位置，以為送達。
      前項情形，由郵政機關為送達者，得將文書寄存於送達地
      之郵政機關。
（二）本件裁決書係由原處分機關台北區監理所於94年6月3日以
      第057061號普通雙掛號交寄淡水第3支郵局，經郵遞當時
      受處分人設於台北縣淡水鎮○○路69巷42號12樓之戶籍地
      址後，因未獲會晤應受送達人本人，亦無法將送達文書交
      予有辨別事理能力之同居人、受雇人，而寄存於淡水第3
      支郵局等情，固有台北區監理所之送達證書附卷可稽（見
      原審卷第7頁）。惟依本件送達之郵政機關即淡水郵局郵
      務股94年11月21日函覆原審法院所述「本件因收件人地址
      為大樓有門禁管制，故投遞人員將二份送達通知書請大樓
      管理人員黏貼及投入信箱」（見原審卷第47頁）；而受處
      分人住處之藍海名廈社區管理委員會94年12月5日94藍海
      字第008號函覆原審：「本大樓前後門均設有警衛室，由
      警衛管制門禁，並設有門禁刷卡管制系統。住戶信箱設置
      於管制區域內，信函均由郵差交由警衛分發。至一般掛號
      信由郵差交警衛登記通知收件人簽領；雙掛號則不代收，
      由郵差在警衛室直接打電話給收件人領取，如不在則由郵
      差進入社區在信箱上張貼通知單，6月3日當天由警衛田美
      陽當班」（見原審卷第49頁）。則當時郵務人員係委託社
      區警衛代為黏貼送達通知書於受處分人門首及投入信箱。
      而當日社區警衛田美陽是否確受託黏貼送達通知書及投入
      信箱，並不明確，原審並未查明，遽認已合法送達，自難
      昭折服。又法律規定係將「送達通知書」置於送達處所之
      信箱或其他位置，並未規定可以「郵局之招領通知單」代
      之，原審認二者為同一性質，可以取代，亦有違誤。抗告
      意旨，指摘原裁定不當，為有理由，應由本院將原裁定撤
      銷，發回原審法院詳為查證後，另為適當之裁判。
四、據上論斷，應依道路交通管理處罰條例第89條，道路交通案
    件處理辦法第26條，刑事訴訟法第413條前段，裁定如主文
    。
中    華    民    國    95    年    2     月    27    日
                    臺灣高等法院交通法庭
                            審判長法  官  葉騰瑞
                                  法  官  黃俊明
                                  法  官  趙功恆
以上正本證明與原本無異。
不得再抗告。
                                  書記官  孫佩琳
中    華    民    國    95    年    2     月    27    日


司法院資訊處製作；財團法人民間司法改革基金會備份。
